臺灣高等法院刑事判決
109年度侵上訴字第102號
上  訴  人  臺灣新北地方檢察署檢察官
被      告  蔡盛彬


指定辯護人  本院公設辯護人戴遐齡  
上列上訴人因妨害性自主案件，不服臺灣新北地方法院108年度
侵訴字第160號，中華民國109年2月19日第一審判決（起訴案號
：臺灣新北地方檢察署108年度偵字第22226號），提起上訴，本
院判決如下：
    主  文
原判決撤銷。
甲○○犯如附表編號一至十一「罪名及宣告刑」欄所示之罪，各處
如附表編號一至十一「罪名及宣告刑」欄所示之刑。應執行有期
徒刑肆年拾月。
    事  實
一、甲○○於民國107年8、9月間，透過網路遊戲結識代號AD000-A
    108248號之女子（94年3月生，真實姓名年籍詳卷，下稱Ａ女
    ），並自同年10月間起交往為男女朋友。甲○○明知Ａ女之實
    際年紀尚輕，身心發育未臻成熟，欠缺完全之性自主判斷能
    力，竟逞一己性慾，分別基於對未滿14歲女子、對14歲以上
    未滿16歲女子為性交之各別犯意，於如附表所示之時間，在
    如附表編號1至11所示之地點，未違背Ａ女之意願，撫摸Ａ女
    之身體隱私部位後，再以陰莖插入Ａ女陰道之方式，對Ａ女為
    性交共11次得逞（時間、地點詳見附表編號1至11）。嗣Ａ女
    因另案經安置而向社工人員提及上情，經社工人員陪同報警
    處理，始查悉上情。
二、案經新北市政府警察局婦幼警察隊報告臺灣新北地方檢察署
    檢察官偵查起訴。
    理  由
壹、證據能力部分：
一、按被告以外之人於審判外之言詞或書面陳述，除法律有規定
    者外，不得作為證據，刑事訴訟法第159條第1項定有明文。
    又被告以外之人於審判外之陳述，雖不符刑事訴訟法第159
    條之1至第159條之4之規定，而經當事人於審判程序同意作
    為證據，法院審酌該言詞陳述或書面陳述作成時之情況，認
    為適當者，亦得為證據；當事人、代理人或辯護人於法院調
    查證據時，知有同法第159條第1項不得為證據之情形，而未
    於言詞辯論終結前聲明異議者，視為有前項之同意，刑事訴
    訟法第159條之5亦有明文。查本件檢察官、被告甲○○及辯護
    人於言詞辯論終結前，均未就本院所認定犯罪事實而經調查
    採用之證據之證據能力予以爭執（見本院卷第63至67頁、第
    109至110頁），本院復審酌各該證據作成時之情況，尚無違
    法及證明力明顯過低之瑕疵，認以之作為證據應屬適當，揆
    諸上開規定，本件經調查之證據，均有證據能力。
二、至於本院所引之非供述證據部分，並無證據證明係公務員違
    法取得，亦無依法應排除其證據能力之情形，應有證據能力
    。
貳、實體部分：
一、認定犯罪事實所憑之證據及理由：　　
  ㈠上揭犯罪事實，業據被告於警詢、偵查、原審及本院審理時
    坦承不諱（見臺灣新北地方檢察署108年度偵字第22226號卷
    【下稱偵卷】第11至14頁、第61至62頁；臺灣新北地方法院
    108年度侵訴字第160號卷【下稱原審卷】第40頁、第87頁；
    本院卷第113頁），並經證人即被害人Ａ女於警詢及偵查中證
    述在卷（見偵卷第17至24頁、第51至53頁），復有刑案現場
    繪製圖（見偵卷第35頁）及Ａ女以手機記錄與被告發生性行
    為時間、地點之頁面翻拍照片（見偵卷第55頁）附卷可稽，
    足認被告前開任意性自白與事實相符，堪以採信。
  ㈡綜上，本案罪證明確，被告犯行均堪認定，應依法論科 。
二、論罪：
  ㈠查Ａ女係94年3月出生，有卷附代號與真實姓名對照表（見臺
    灣新北地方檢察署108年度偵字第22226號個人資料卷【下稱
    個人資料卷】第1頁）、Ａ女之戶籍資料（見臺灣新北地方法
    院108年度侵訴字第160號不公開卷【下稱原審不公開卷】第
    5頁）在卷可考；被告則係79年12月21日出生，有被告全戶
    戶籍資料查詢結果在卷可參（見偵卷第29頁）。被告於為本
    案11次犯行時均係成年人，但被告對Ａ女為如附表編號1至8
    所示犯行時，Ａ女猶為未滿14歲之女子；又被告對Ａ女為如附
    表編號9至11所示犯行時，Ａ女則為14歲以上未滿16歲之女子
    。是核被告於附表編號1至8所為，均係犯刑法第227條第1項
    之對於未滿14歲之女子為性交罪；於附表編號9至11所為，
    則均係犯刑法第227條第3項之對於14歲以上未滿16歲之女子
    為性交罪。被告於如附表編號1至11所示對Ａ女為性交前，撫
    摸Ａ女身體隱私部位等行為，於主觀上既可滿足其一己之性
    慾，客觀上亦可誘發他人性慾，自屬猥褻行為，但此低度之
    猥褻行為應各為性交之高度行為所吸收，均不另論罪。
  ㈡被告如附表所示11次犯行間，犯意各別，行為互殊，應予分
    論併罰。
  ㈢按兒童及少年福利與權益保障法第112條第1項固規定：「成
    年人教唆、幫助或利用兒童及少年犯罪或與之共同實施犯罪
    或故意對其犯罪者，加重其刑至2分之1。但各該罪就被害人
    係兒童及少年已定有特別處罰規定者，從其規定。」被告本
    件所犯11次犯行雖均係對於少年故意犯罪，然因刑法第227
    條第1項、第3項之罪，分別已將「對於未滿14歲之男女」、
    「對於14歲以上未滿16歲之男女」列為犯罪構成要件，亦即
    已就被害人之年齡設有特別處罰規定，自無庸再依前開規定
    加重其刑。檢察官起訴意旨認本件應依兒童及少年福利與權
    益保障法第112條第1項加重其刑云云，容有誤會，附此敘明
    。
三、關於刑法第59條之適用：
  ㈠按依94年2月2日修正公布，於95年7月1日生效施行之刑法第5
    9條規定之立法理由特別闡明：「一、現行第59條在實務上
    多從寬適用，為防止酌減其刑之濫用，自應嚴定其適用之條
    件，以免法定刑形同虛設，破壞罪刑法定之原則；二、按科
    刑時，原即應依第57條規定審酌一切情狀，尤應注意該條各
    款所列事項，以為量刑標準，本條所謂『犯罪之情狀可憫恕』
    ，自係指裁判者審酌第57條各款所列事項以及其他一切與犯
    罪有關之情狀之結果，認其犯罪足堪憫恕者而言，惟其審認
    究係出於審判者主觀之判斷，為使其主觀判斷具有客觀妥當
    性，宜以『可憫恕之情狀較為明顯』為條件，故特加一『顯』字
    ，用期公允；三、依實務上見解，本條係關於裁判上減輕之
    規定，必於審酌一切之犯罪情狀，在客觀上顯然足以引起一
    般同情，認為縱予宣告法定最低刑度猶嫌過重者，始有其適
    用（最高法院38年台上字第16號、45年台上字第1165號、51
    年台上字第899號判例），乃增列文字，將此適用條件予以
    明文化」。故刑法第59條之酌量減輕其刑，必須犯罪另有特
    殊之原因與環境等在客觀上足以引起一般同情，認為即予宣
    告法定低度刑期猶嫌過重者，始有其適用。
  ㈡被告前因對未成年人犯強制性交等案件，經臺灣新北地方法
    院（下稱原審法院）以104年度侵訴字第152號判決判處應執
    行刑有期徒刑2年，緩刑3年確定，竟在緩刑期間，又為本件
    犯行，對Ａ女身心健全發展有所危害，與少年權益保障之公
    益性質有關，非僅涉及被害人或其家屬之個人權利，尤未見
    其於客觀上有何基於何項特殊之原因與環境而有情堪憫恕之
    情狀；又被告經原審法院以108年度侵附民字第93號刑事附
    帶民事訴訟判決各賠償Ａ女父、母各新臺幣40萬元，並自108
    年12月14日起至清償日止，按週年利率百分之五計算之利息
    確定，有上開案號刑事附帶民事訴訟判決書及確定證明書在
    卷可憑（見本院卷第75頁、第79至82頁），但並未主動依判
    決內容給付，又經Ａ女之父母聲請民事強制執行，亦經Ａ女之
    父母於本院審理時陳述在卷（見本院卷第114至115頁），並
    有原審法院執行命令附卷可參（見本院卷第121至122頁），
    考量被告犯後雖坦承犯行，並經Ａ女具狀請求法院對被告輕
    判（見原審不公開卷第31頁），並於原審中陳稱：我希望被
    告可以輕判，因為案發當時他沒有強迫我，他有詢問過我的
    意見，我也沒有拒絕，我也不覺得有被他強迫，我願意原諒
    被告等語（見原審卷第89頁），惟參諸前揭被告所犯罪名，
    乃因年稚之男女不具或欠缺性自主之決定能力，故特設處罰
    明文以資保護，是Ａ女此部分之表述，僅係有關刑法第57條
    屬得於法定刑內審酌量刑之標準（按倘被告有違背被害人意
    願情形，則可能係涉犯刑法第221條、第222條等罪刑較重之
    違反意願性交等罪嫌），何況Ａ女之父母對被告並無諒解之
    意，猶皆認原審量刑過輕（見本院卷第114至115頁），本院
    認依被告犯罪情節，實不宜輕縱，難認有何特殊之原因與環
    境，客觀上足以引起一般同情。從而，本件無適用刑法第59
    條規定酌減其刑之餘地。
四、撤銷改判之理由：
  ㈠原審認被告如附表所示各次犯行，均罪證明確，予以論罪科
    刑，固非無見。惟原判決以被告如附表編號1至11所為之犯
    罪情狀顯可憫恕，均依刑法第59條之規定酌減其刑云云，容
    有未洽，業經本院論述如前（見理由欄貳三㈡）。檢察官上
    訴執此指摘原審量刑與比例原則有悖，為有理由。原判決既
    有上開可議之處，自屬無可維持，應由本院將原判決撤銷改
    判，其所定執行刑部分，亦失所依附，併予撤銷。
  ㈡審酌被告前因對於未成年人犯強制性交等案件，經法院判刑
    並宣告緩刑確定，有本院被告前案紀錄表附卷可查，本期其
    改過自新，詎猶不知警惕，明知Ａ女尚屬年稚女子，身心發
    育未臻成熟，性知識及智慮淺薄，因欠缺完全之性自主判斷
    能力，未能為成熟、健全、正確之性意思決定，仍有特別加
    以保護之必要，竟為逞一己私慾，對Ａ女為性交多達11次，
    嚴重戕害Ａ女之身心健全，犯後雖經Ａ女陳稱原諒，惟迄未取
    得Ａ女父母之諒解，並未依原審法院刑事附帶民事訴訟確定
    判決內容給付完畢，衡量被告犯罪後已坦承犯行，兼衡其自
    述高職畢業、從事遞送包裹工作、每月收入約4萬5,000餘元
    之智識程度及經濟狀況等一切情狀，分別量處如附表編號1
    至11「罪名及宣告刑」欄所示之刑，並審酌被告所犯各罪之
    罪質、非難程度之異同，暨上開數罪反應出之人格特性，及
    權衡其行為責任與整體刑法目的及相關刑事政策等因素，依
    刑法第51條第5款規定，定其應執行刑如主文第2項所示，以
    資懲儆。
據上論斷，應依刑事訴訟法第369條第1項前段、第364條、第299
條第1項前段，刑法第227條第1項、第3項、第51條第5款，判決
如主文。
本案經檢察官許宏緯偵查起訴，檢察官高肇佑提起上訴，檢察官
陳正芬到庭執行職務。
中　　華　　民　　國　　109 　年　　6 　　月　　16　　日
                  刑事第三庭    審判長法　官  張惠立
                                      法　官  廖怡貞
                                      法　官  張江澤
以上正本證明與原本無異。
如不服本判決，應於收受送達後20日內向本院提出上訴書狀，其
未敘述上訴之理由者並得於提起上訴後20日內向本院補提理由書
（均須按他造當事人之人數附繕本）「切勿逕送上級法院」。
                                      書記官  林明慧
中　　華　　民　　國　　109 　年　　6 　　月　　17　　日
附錄：本案論罪科刑法條全文　　　　　　　　　　　　　　　中華民國刑法第227條
（未成年人）
對於未滿十四歲之男女為性交者，處3年以上10年以下有期徒刑
。
對於未滿十四歲之男女為猥褻之行為者，處6月以上5年以下有期
徒刑。
對於十四歲以上未滿十六歲之男女為性交者，處7年以下有期徒
刑。
對於十四歲以上未滿十六歲之男女為猥褻之行為者，處3年以下
有期徒刑。
第1項、第3項之未遂犯罰之。

附表：
編號 時間 地點 罪名及宣告刑 1 107年11月22日某時 被告位於新北市○○區○○街00巷0號2樓之住處 甲○○對於未滿十四歲之女子為性交，處有期徒刑參年肆月。 2 107年12月25日某時 同上 甲○○對於未滿十四歲之女子為性交，處有期徒刑參年肆月。 3 108年1月1日某時 同上 甲○○對於未滿十四歲之女子為性交，處有期徒刑參年肆月。 4 108年2月7日某時 同上 甲○○對於未滿十四歲之女子為性交，處有期徒刑參年肆月。 5 108年2月10日某時 同上 甲○○對於未滿十四歲之女子為性交，處有期徒刑參年肆月。 6 108 年2 月16日某時 同上 甲○○對於未滿十四歲之女子為性交，處有期徒刑參年肆月。 7 108年2月25日某時 同上 甲○○對於未滿十四歲之女子為性交，處有期徒刑參年肆月。 8 108年3月24日某時 同上 甲○○對於未滿十四歲之女子為性交，處有期徒刑參年肆月。 9 108年4月27日某時 Ａ女住處（地址詳卷）附近之暗巷 甲○○對於十四歲以上未滿十六歲之女子為性交，處有期徒刑拾月。 10 108年4月30日某時 被告位於新北市○○區○○街00巷0號2樓之住處 甲○○對於十四歲以上未滿十六歲之女子為性交，處有期徒刑拾月。 11 108年5月3日某時 Ａ女住處附近之暗巷 甲○○對於十四歲以上未滿十六歲之女子為性交，處有期徒刑拾月。